臺北高等行政法院判決
　　　　　　　　　　　　　　　　　　　96年度簡字第117號
原　　　告　甲○○
訴訟代理人　繆璁律師
被　　　告　臺北縣政府稅捐稽徵處
代　表　人　乙○○處長）住同.
訴訟代理人　丁○○
　　　　　　丙○○
上列當事人間因地價稅事件，原告不服臺北縣政府中華民國95年
5 月10日北府訴決字第0950057899號（卷號：00000000）訴願決
定，提起行政訴訟。本院判決如下：
　　主  文
原告之訴駁回。
訴訟費用由原告負擔。
　　事  實  及  理  由
一、被告代表人原為莊錦順，95年7 月16日變更為乙○○，茲由
    其具狀聲明承受訴訟，核無不合，應予准許。
二、事實概要：緣原告所有坐落新店市○○段木柵小段243-7 地
    號等7 筆土地，經被告按一般用地稅率核定民國（下同）94
    年地價稅計新台幣（下同）50萬4,383 元。原告不服，主張
    同地段243-407 、243-408 地號等2 筆土地（下稱系爭2 筆
    土地）非法定空地且供公共通行使用，依法應免徵地價稅（
    如准予免徵而減少之稅額約39,000元），申請復查，未獲變
    更，提起訴願，亦遭駁回，原告猶表不服，遂提起本件行政
    訴訟。
三、原告起訴意旨略以：
  (一)系爭土地並非建築基地之法定空地，且已供不特定人通行。
    其供不特定人使用之面積243-407 地號有304.62平方公尺，
    243-408 有20.8平方公尺，合計325.42平方公尺，經被告92
    年10月13日派員實地會勘屬實，依規定應免徵地價稅，惟其
    認為系爭土地是建築基地之法定空地，未獲減免，自然有誤
    。
　(二)依本案系爭原使用執照「75店使字第1479號」其基地坐落共
    有243 、243-8 、243-7 及119 地號等4 筆土地，92年間經
    依據建築基地法定空地分割辦法第4 條、第7 條規定，委請
    建築師就建築基地，依建蔽率、容積率提出檢討，並繪圖詳
    載相關資料後，持建管單位辦理法定空地分割暨變更使用執
    照，經主管機關核圖後許可辦理法定空地分割，並於該等圖
    說上載明分割前後「何者為法定空地、何者非法定空地」，
    該案經主管機關臺北縣政府工務局核准辦理法定空地分割暨
    變更使用執照，並據以核發變更後之使用執照「92店變使字
    第261 號」（原使用執照字號：75店使字第1479號）在案。
　(三)比較臺北縣政府工務局變更使用執照92店變使字第261 號及
    其原使用執照75店使字第1479號2 份使用執照，可發現其中
    有關基地坐落之登載顯有差異，換言之「原使用執照75店使
    字第1479號基地坐落共有243 、243-8 、243-7 及119 地號
    等4 筆土地」，而變更後之使用執照「92店變使字第261 號
    及基地坐落僅有243-407 地號1 筆土地」，據此足證該92年
    間申請變更使用執照之主要目的在於依法重新檢討原使用執
    照之法定空地面積，辦理分割該等法定空地，並據主管機關
    核可後，完成法定空地之分割，據此足證243-408 地號已非
    系爭法定空地甚明。
  (四)有關建築使用執照核發後，得以分割建築基地法定空地之理
    由，申請辦理變更使用執照之原因如下：
    1.依據建築基地法定空地分割辦法第4 條、建築基地空地面
　    面積超過依法應保留之法定空地面積者，其超出部分之分
　　  割，應以分割後能單獨建築使用或已與其鄰地成立協議調
      整地形或合併建築使用者為限。同法第7 條、直轄市或縣
      市主管建築機關依第5 條規定核發准予分割證明，應附分
      割圖，標明法定空地位置及分割線，其比例尺應與地籍圖
      相同。
　　2.臺北縣政府95年4 月4 日北府工建字第095187898 號函「
      同小段243-407 地號土地部份為法定空地，部份為非法定
      空地（屬建築物坐落範圍），另有部份非屬該照申請之基
      地範圍內土地。
  (五)有關系爭243-407 、243-408 地號等2 筆土地合計325.42平
    方公尺土地，是否為法定空地，應依據變更後之新照「92店
    變使字第261 號」內容認定，按建築基地法定空地分割辦法
    第4 條、第7 條規定及臺北縣政府95年4 月4 日北府工建字
    第095187898 號函「同小段243-407 地號土地部份為法定空
    地，部份為非法定空地（屬建築物坐落範圍），另有部份非
    屬該照申請之基地範圍內土地。」甚明。
四、被告答辯則以：
  (一)本案原告所有坐落新店市○○段木柵小段243-7地號等7筆土
    地，經被告按一般用地稅率核課94年地價稅50萬4,383 元在
    案，惟原告對前開土地中243-407 、243-408 地號等2 筆土
    地以一般用地稅率核課地價稅不服，主張：「原核發使用執
    照建物用途為『住宅』，嗣後申請改變用途為『幼稚園』而
    變更使用執照，並經核發92變使字第261 號變更使用執照有
    案，原舊有75年使字第1479號使用執照應不具效力，不能作
    為核課之依據；且原核發75年使用執照之建築基地包括新店
    市○○段木柵小段243 、243-407 、243-408 、119 地號等
    土地，但新核發92年變更使用執照僅有243-407 地號土地，
    已不包括其餘243 、243-408 、119 地號等土地，則其中24
    3-408 地號土地即非法定空地，且243-407 、243-408 等2
    地號土地並供公共通行使用」云云，向被告請求准予減免地
    價稅。
  (二)按據臺北縣政府75年使字第1479號使用執照所載，其建築地
    點之土地地號包括新店市○○段木柵小段243、243-8、243-
    7 、119 地號等4 筆土地，其中基地面積3894.58 平方公尺
    ，法定空地面積3457.78 平方公尺，經查本案系爭243-407
    、243- 408地號等2 筆土地，係於75年10月17日分別由同地
    段243 、243-8 地號土地分割出之土地，是該2 筆土地亦屬
    臺北縣政府75年使字第1479號使用執照之範圍無誤；又關於
    上開使用執照經變更後之效力，此有臺北縣政府93年12月17
    日北府工建字第0930824414號函查覆略以：「說明．．．變
    更使用執照係指對該執照建物之用途變更所核發之許可，與
    土地屬性之變更無涉，故既本案不涉及基地範圍之變更，旨
    揭地號（即本案系爭243-407 、243-408 地號）土地仍屬法
    定空地。」敘明在案，故原告主張75年使字第1479號使用執
    照不具效力，不能為核課之依據，要無足採。
  (三)復原告主張系爭243-407 、243-408 地號等2 筆土地非法定
    空地且供公共通行使用之部分免徵地價稅乙節：
    1.前經被告於92年10月13日派員實地會勘結果，系爭243-40
      7 、243-408 地號等2 筆土地雖分別有面積304.62平方公
      尺、20.8平方公尺係供公共通行使用，然依臺北縣政府94
      年3 月1 日北府工建字第0940103554號函覆略以：「經調
      閱本府所核發75使字第1479號使用執照，關於新店市○○
      段木柵小段243-407 、243-408 地號土地之部分土地．．
      ．面積325.42平方公尺（即上揭供公共通行使用部分面積
      總和）．．．為法定空地」，是系爭2 筆土地縱有部分面
      積係供公共通行使用，惟該部分均屬法定空地無誤，顯不
      符土地稅減免規則第9 條免徵地價稅之規定，故原告主張
      免徵地價稅，核屬無據。
    2.又原告復援引上揭臺北縣政府94年3 月1 日北府工建字第
      0940103554號函中說明四之部分內容，主張系爭2 筆土地
      並非建築基地及法定空地乙節，顯係就縣府函文斷章取義
      ，亦不足採。
  (四)綜上所述，本案系爭2筆土地部分供公共通行使用之面積計3
    25.42 平方公尺既屬75年使字第1479號使用執照之法定空地
    ，殊難謂有土地稅減免規則第9 條免徵地價稅規定之適用，
    從而被告就原告所有7 筆土地核定94年地價稅50萬4,383 元
    ，揆諸首揭規定，於法並無不合，應予維持。
  (五)為此，請求駁回原告之訴。
五、按土地稅法第14條及土地稅減免規則第9 條規定：「已規定
    地價之土地，除依第22條規定課徵田賦者外，應課徵地價稅
    。」、「無償供公共使用之私有土地，經查明屬實者，在使
    用期間內，地價稅或田賦全免。但其屬建造房屋應保留之空
    地部份，不予免徵」。
六、查本件有爭執之系爭243-408 、243-407 地號土地，係於75
    年10月17日分別由同地段243 、243-8 地號土地分割而來，
    而該同段243 、243-8 地號乃臺北縣政府75年使字第1479號
    使用執照之建築基地，此有系爭土地之土地登記簿謄本、上
    開使用執照附於原處分卷可稽，則系爭之2 筆土地自可能亦
    同為該使用執照之建築基地。被告於92年10月13日派員會同
    原告、台北縣新店地政事務所實地會勘結果，系爭243-407
    、243-408 地號等2 筆土地各有面積304.62平方公尺、20.8
    平方公尺係供公共通行使用，其餘則供林育美語學校使用；
    經被告進一步向台北縣政府函查該供公共通行部分土地是否
    為法定空地，經臺北縣政府查明以92年11月28日北府工建字
    第0920668840號函復，略謂：「經調閱本府所核發75使字第
    1479號使用執照，關於新店市○○段木柵小段434 之407 及
    434 之408 （嗣後該府以93年2 月9 日北府工建字第093006
    2892號函更正為243-407 、243-408 地號）二筆地號之部分
    土地與卷內原核准配置圖核對結果為法定空地」，此有被告
    92年10月13日會勘紀錄及現場照片5 張、臺北縣政府92年11
    月28日北府工建字第0920668840號函、93年2 月9 日北府工
    建字第0930062892號函附於原處分卷可憑。是以，原告主張
    應予減免之供公眾通行道路，實為法定空地，自無法減免，
    被告予以核課地價稅，合於前開土地稅減免規則第9 條但書
    規定，並無違誤。
七、原告雖稱該公眾通行部分土地非法定空地，並主張原使用執
    照「75店使字第1479號」其基地坐落共有243 、243-8 、24
    3-7 及119 地號等4 筆土地，已於92年間委請建築師依建築
    基地法定空地分割辦法第4 條、第7 條規定，就建築基地依
    建蔽率、容積率提出檢討，申請辦理法定空地分割暨變更使
    用執照，經臺北縣政府工務局核准辦理法定空地分割暨變更
    使用執照「92店變使字第261 號」，是系爭土地已非法定空
    地之範圍；並提出臺北縣政府95年4 月4 日北府工建字第09
    5187898 號函（見本院卷第37頁）載明：「新店市○○段木
    柵小段119 、243-48地號2 筆土地，經調閱本府所核發75店
    使1479號使用執照，上開地號土地與原核准配置圖說核對結
    果，部分為法定空地、部分非屬該照申請之基地範圍內；同
    小段243-407 地號土地，部分為法定空地、部分為非法定空
    地（屬建築物座落之範圍）、另有部分非屬該照申請之基地
    範圍內，…」，為其佐證。惟查，證人即上開公函之承辦人
    余慶豐於本院證稱：「（請證人就75店使字第1479號、92店
    變使字第261 號二使用執照間關係為一說明）92店變使字第
    261 號使用執照，既謂『變使』，即變更使用，顧名思義就
    是變更建物內部使用狀況，例如，原作為工廠使用，後變更
    供辦公室使用。是以，75店使字第1479號、92店變使字第26
    1 號二使用執照並無衝突性，易言之，變更使用執照並不影
    響法定空地之認定」、「該公文（臺北縣政府95年4 月4 日
    北府工建字第095187898 號函）…係指243-407 地號土地部
    分為法定空地，部分為建築物坐落之範圍，另有部分則非屬
    75店使字第1479號使用執照所載之基地範圍，至於該部分究
    竟作何使用，從75店使字第1479號使用執照係看不出來的」
    、「243-408 地號使用情況與243-407 地號幾乎相同，唯一
    差別乃前者完全無建物坐落其上，所以它是部分為法定空地
    ，部分則不在基地範圍內」、「（原告複代理人：參原處分
    卷第17、18頁，93年2 月9 日台北縣政府之回函與95年4 月
    4 日之回函內容乃顯相矛盾）並無矛盾之處。92年11月28日
    、93年2 月9 日二公函係依據被告所指定之243-407 、243-
    408 地號特定部分為說明，經核對結果該部分為法定空地；
    而95年4 月4 日公函亦說明經核對結果，243-407 、243-40
    8 地號土地確實亦有部分係屬法定空地，該等公函內容均相
    符。原告主張顯有誤會」等語（以上見本院96年1 月10日準
    備程序筆錄），足以說明前開臺北縣政府92年11月28日北府
    工建字第0920668840號函復系爭土地供公眾通行部分仍為法
    定空地之結果並無錯誤，乃原告誤將變更建物用途之使用執
    照變更手續，誤為建築基地之變更。另其舉為有利之書證台
    北縣政府95年4 月4 日北府工建字第095187898 號函，就系
    爭土地之全部為其現狀之說明，並已說明部分土地之性質為
    法定空地，尚不足以為有利於原告之認定，爭點仍在於原告
    主張應予減免之部分土地是否為法定空地，此自應以前揭臺
    北縣政府92年11月28日北府工建字第0920668840號函就該特
    定部分土地所為之答復以為據。
八、從而，原處分於法並無違誤，訴願決定予以維持，亦無不合
    ，原告仍執前詞，訴請撤銷原處分及訴願決定，為無理由，
    應予駁回。又本件為簡易訴訟事件，爰不經言詞辯論，逕為
    判決，併予敘明。
據上論結，本件原告之訴為無理由，爰依行政訴訟法第98條第3
項前段、第233條第1項、第236條，判決如主文。
中　　華　　民　　國　　96　　年　 　2　　月　 27  　 日
                               第四庭法  官　李　玉　卿
上為正本係照原本作成。
本件以訴訟事件所涉及之法律見解具有原則性者為限，始得於本
判決送達後20日內向本院提出上訴狀並表明上訴理由，如已於本
判決宣示後送達前提起上訴者，應於判決送達後20日內補具上訴
理由（均按他造人數附繕本），且經最高行政法院許可後方得上
訴。
中　　華　　民　　國　　96　　年　　 2　  月　 27　　 日
                                      書記官  楊  怡  芳
